【裁判字號】    97,交聲,13
【裁判日期】    970515
【裁判案由】    違反道路交通管理處罰條例
【裁判全文】
臺灣宜蘭地方法院交通事件裁定          97年度交聲字第13號
移送機關    交通部公路總局臺北區監理所宜蘭監理站
異  議  人  甲○○
即受處分人
上列異議人因違反道路交通管理處罰條例案件，對於交通部公路
總局臺北區監理所宜蘭監理站於民國96年12月20日所為之處分（
宜監字第裁43─Q00000000號），聲明異議，本院裁定如下：
    主  文
原處分撤銷。
甲○○不罰。
    理  由
一、原移送機關裁決意旨略以：異議人即受處分人甲○○駕駛案
    外人陳煌榮所有之車牌號碼RB5-975號輕型機車，於民國96
    年11月13日下午5時許，在宜蘭市○○路○段699巷口，因行
    經燈光號誌管制交岔路口闖紅燈違規，為宜蘭縣政府警察局
    交通警察隊警員以宜警交字第Q00000000號製單舉發，交通
    部公路總局臺北區監理所宜蘭監理站遂依道路交通管理處罰
    條例第53條第1項規定，裁處異議人罰鍰新台幣（下同）
    1,800 元，並依同條第63條第1項記違規點數3點。
二、異議意旨略以：異議人當日行經宜蘭市○○路○段699巷口後
    ，該交通號誌仍是黃燈，而非如警員所述於交通號誌轉為紅
    燈時才通過該路口之闖紅燈行為，且警員當場將錄影提示異
    議人觀看時，異議人亦曾表明警員所拍攝違規闖紅燈之行為
    人並非異議人，警員距離該路口有一段距離，且該路有彎度
    ，非直行馬路，可能造成視角差異，警員該舉發行為有誤等
    語。
三、按法院受理有關交通事件，準用刑事訴訟法之規定，道路交
    通管理處罰條例第89條前段定有明文。又參照最高法院76年
    度台上字第4986號判例意旨，認定犯罪事實所憑之證據，雖
    不以直接證據為限，間接證據亦包括在內；然而無論直接或
    間接證據，其為訴訟上之證明，須於通常一般之人均不致有
    所懷疑，而得確信其為真實之程度者，始得據為有罪之認定
    ，倘其證明尚未達到此一程度，而有合理之懷疑存在，以致
    事實審法院無從取得有罪之確信時，即應由法院為諭知被告
    無罪之判決。則上開原則，於法院審理行為人違反道路交通
    管理處罰條例案件時，亦有適用。從而，法院於審理行為人
    違反道路交通管理處罰條例案件，當踐行完畢調查證據之程
    序後，為事實之認定時，如就原處分機關所認定之行為人違
    規之事實，仍有合理之懷疑，而無法百分之百確信行為人確
    有該當於道路交通管理處罰條例各該處罰條文之構成要件事
    實時，即應依上開原則，對受處分人為有利之認定。
四、查原處分機關認異議人涉有上開違規駕駛之行為，無非係以
    宜蘭縣政府警察局宜蘭分局警員之舉發通知單及宜蘭縣政府
    警察局宜蘭分局96年12月3日警蘭交字第0962017362號書函
    為其主要論據。又查證人即本件舉發之警員黃精輝於本院調
    查時結證稱：那時候是伊1個人執行攔檢勤務，伊是用自己
    的DV攝影，異議人經過停止線的時候已經紅燈，所以就把異
    議人攔停下來當場舉發，當時有播放DV給異議人看，異議人
    說是黃燈過來，現在資料已找不到，當時伊站的位置距離路
    口50公尺，路口有雙線車道及機車道，路口約9米寬等語（
    參見本院卷第21頁97年3月18日訊問筆錄）惟異議人甲○○
    辯稱：當時伊是黃燈過去之後才紅燈等語。依卷附乙○○○
    ○提出之現場路口照片4幀（參見本院卷第23、24頁），該
    路口略為彎曲，路口並非寬闊，警員所站位置距離路口已有
    一段距離，則異議人於通過路口停止線之一瞬間，路口燈號
    是否已轉為紅燈，於此短暫時間內，舉發警員能否明確辨識
    尚非無疑。況乙○○○○取締當時所拍攝之影片，現已無法
    提供本院勘驗以查明當時情形。又依現存卷證資料，復無其
    他積極證據足以證明異議人確實曾駕駛上揭輕型機車違規，
    自難僅以舉發警員黃精輝之證述即遽認異議人有上揭「駕車
    行經有燈光號誌管制之交岔路口闖紅燈」之違規行為，是異
    議人所涉上開「駕車行經有燈光號誌管制之交岔路口闖紅燈
    」之違規行為，即屬無從證明。
五、綜上所述，原處分機關認異議人有前開「駕車行經有燈光號
    誌管制之交岔路口闖紅燈」之違規行為，而依道路交通管理
    處罰條例第53條第1項之規定，裁處異議人1,800元，並依同
    條第63條第1項記違規點數3點，即難認為允當，故認異議人
    之異議為有理由，應由本院將原處分撤銷，改諭知異議人不
    罰，以資適法。
六、據上論斷，應依道路交通案件處理辦法第20條前段，裁定如
    主文。
中    華    民    國    97    年    5     月    15    日
                  交通法庭法  官  辜漢忠
以上正本證明與原本無異。
如不服本裁定，應於裁定送達後5日內，向本院提出抗告狀。（
應附繕本）
                          書記官  許麗汝
中    華    民    國    97    年    5     月    15    日


司法院資訊處製作；財團法人民間司法改革基金會備份。
